最高法院刑事判決　　　　　　九十四年度台上字第七二一一號
　　上　訴　人　甲○○
　　　　　　　　　　　　號5樓.
　　　　　　　　　　　　（現另案在台灣台中監獄執行中）
　　　　　　　　乙○○
　　　　　　　　　　　　（另案在台灣台中監獄台中分監執行
　　　　　　　　　　　　中）
上列上訴人等因殺人未遂等罪案件，不服台灣高等法院台中分院
中華民國九十四年九月二十日第二審更審判決（九十四年度上更
(一)字第一六號，起訴案號：台灣台中地方法院檢察署九十一年度
偵字第二四六一三號），提起上訴，本院判決如下：
    主  文
上訴駁回。
    理  由
按刑事訴訟法第三百七十七條規定，上訴於第三審法院，非以判
決違背法令為理由，不得為之。是提起第三審上訴，應以原判決
違背法令為理由，係屬法定要件。如果上訴理由狀並未依據卷內
訴訟資料，具體指摘原判決不適用何種法則或如何適用不當，或
所指摘原判決違法情事，顯與法律規定得為第三審上訴理由之違
法情形，不相適合時，均應認其上訴為違背法律上之程式，予以
駁回。本件上訴人甲○○上訴意旨略稱：(一)原判決認定伊與「陳
銘聰」（已死亡）、綽號「阿和」者共同強盜被害人何聰裕財物
犯行部分，並未詳憑以認定該事實之證據及理由，僅泛以伊曾
將強盜所得之自小客車停妥於車庫，以及曾碰觸陳銘聰強盜所得
之行動電話等情，即認定伊為強盜之共謀共同正犯，原判決有查
證未盡及理由不備之違法。(二)卷附內政部警政署刑事警察局民國
九十一年八月二十九日刑鑑字第０九一０二０六四二一號槍彈鑑
定書、台中市警察局第一分局九十三年六月八日中分一刑字第０
九三００二０七六四號函及所附職務報告書、內政部九十二年十
二月十一日內授警字第０九二００七六八八八號鑑驗函三份文書
證物，原審於更新審判期日未向伊提示，令伊辨認，逕以之作為
論罪判斷之基礎，亦有查證未盡之違法。(三)伊於九十一年十二月
二十六日所為警訊陳述，依第一審勘驗該警訊錄音帶之結果，與
筆錄有不相符合之處，原審逕將該警訊筆錄作為論罪證據，亦有
判決理由不備及不適用法則之違誤。依伊於偵審中所為辯解，事
實係陳銘聰等人知悉伊認識銷贓管道，始會駕駛強盜所得車輛前
來找伊，伊應係僅犯贓物罪，原審對伊上揭辯解，未明不予採
納之理由，亦有理由不備之違誤。(四)原判決認伊所為非法持有槍
彈、殺人未遂、強盜間，犯意個別，行為互殊，應分論併罰，並
未明其依據，以及認定伊與共犯「陳銘聰」、「阿和」犯強盜
案後，所得三人朋分，竟未明憑以認定之證據及理由。又依原
判決理由說明，係認伊教唆「陳銘聰」、「阿和」犯強盜罪，然
原判決又認伊為共同正犯，且認伊與「陳銘聰」、「阿和」係基
於強盜概括犯意聯絡，此均有理由不備或理由矛盾之違誤。(五)原
判決認定伊殺人未遂部分，未依其聲請，傳訊台中市警察局第一
分局蔡姓偵查員，據以查明於案發現場採得之四顆彈殼係於何位
置取得，並就該扣案之九二手槍，鑑定彈殼紋痕，以查明何人開
槍以及開槍時之實情，原審未為該證據調查，竟未說明理由，亦
有查證未盡等違誤。(六)原審就殺人未遂部分，既認為伊係自首犯
罪，竟量處伊有期徒刑伍年壹月，與原審法院前審量處之刑罰相
同，然前審並未認定伊為自首，原判決認伊為自首，竟對伊量處
相同之刑罰，此亦有違誤。(七)原判決認定伊預備強盜部分，亦有
理由不備等違誤等語。上訴人乙○○上訴意旨略稱：(一)原審併採
納證人劉冠男、鄭吉宏、鄭敬彥於警訊或檢察官偵查中之陳述作
為證據部分，並未明該等證人於審判外陳述得作為證據之理由
，原判決有查證未盡及理由不備之違法。(二)證人古俊男、古俊毅
二人於警訊陳述乙○○朝人開槍等語，係推測之詞，不足採信，
該陳述屬不具證據能力之審判外陳述，既未經具結，亦未經反對
詰問，原審竟採納該證據，對於伊於原審辯解：伊係朝地板射擊
，無殺人之不確定故意等語，認為不可採，竟未說明不可採之理
由，原判決有採證不依證據及理由不備之違法。(三)依證人劉冠男
於警訊以及證人李政瑋於原審之證述，案發當時，甲○○手持之
手槍應係遭古俊男或古俊毅二人中之一人搶走，再持以擊傷劉冠
男背部，伊開槍之時，古俊男、古俊毅二人已與甲○○等人扭打
一起，其二人恐為免其刑責，而於警訊為不實之陳述，原審採用
其二人之警訊陳述作為證據，已有違誤，又原審未傳訊劉冠男到
庭詰問，以發現真實，原判決亦有查證未盡之違誤等語。
惟查原判決認定上訴人甲○○有原判決事實欄所載之殺人未遂、
強盜（包含具有連續犯關係之預備強盜）犯行，認定上訴人乙○
○有原判決事實欄所載之殺人未遂等犯行，因而撤銷第一審關於
甲○○殺人未遂及強盜部分，暨乙○○部分之判決，改判論處甲
○○殺人未遂及共同連續意圖為自己不法之所有，攜帶兇器，於
夜間侵入住宅，以脅迫至使不能抗拒，而使他人交付其物二項罪
刑，並依想像競合犯、牽連犯規定，從一重論處乙○○殺人未遂
罪刑。經查一、關於甲○○殺人未遂部分，原判決係依憑甲○○
於偵查中及於第一審供認：伊於案發時地，有朝黃泰榮射擊二槍
等語之供述，證人陳文銘及被害人黃泰榮於第一審之指證等證據
，作為論罪之基礎。復就上訴人於原審所辯伊無殺人未遂犯行等
語，認與事實不符，亦詳理由予以指駁。又按原審以甲○○殺
人未遂犯行事證明確，且現場遺留之彈殼位置，彈殼紋痕等，並
不影響甲○○殺人未遂犯行，故原審未再傳訊台中市警察局第一
分局蔡姓偵查員查明案發現場所遺留四顆彈殼之位置，以及送有
關機關鑑定彈殼紋痕等，亦難遽指有違背證據調查必要性之違誤
。又第一審就甲○○殺人未遂部分，量處有期徒刑五年六月，原
審認其自首犯罪，撤銷第一審判決，審酌其為累犯以及其犯罪動
機、手段、所生危害、犯罪後態度等情狀，量處其有期徒刑五年
一月，已就刑度稍予酌減，並不違背刑事訴訟法第三百七十條之
規定，自不能遽指該部分量刑有何違誤。二、關於甲○○加重強
盜部分（包含牽連之未經許可，持有可發射子彈具有殺傷力之改
造手槍、子彈部分），係依憑被害人何聰裕於第一審所為於原判
決所載之案發時間，伊及其女兒何佩芸如何在住宅遭二名成年人
強盜手錶、行動電話、現金、戒指及一輛賓士轎車等財物，如何
由警察尋獲該轎車，並在車內起出強盜工具即改造之貝瑞塔九二
手槍及子彈十一顆之供述，甲○○於警訊時所為伊如何知悉被害
人何聰裕家裏有錢，如何告知陳銘聰、阿和（警訊時原誤稱為「
阿海」，於第一審再更正改稱為「阿和」）去何聰裕家強盜上揭
財物（包含賓士車一輛），強盜後，該二人如何打電話通知伊，
伊即從住宅下來接其二人，並將伊自己所有停放於住宅地下停車
場之汽車開上來，將該賓士汽車開進該地下停車場停放，旋被警
察尋獲該汽車等語之供述，佐以扣案經鑑驗具有殺傷力之上揭改
造手槍一支、子彈七顆及開山刀二把等物為其論罪之基礎。並
明：(一)依上揭證據，足認甲○○係與陳銘聰、阿和共同謀議為上
揭持槍械等物而為強盜行為，並推由陳銘聰、阿和二人下手實施
，甲○○並非單純唆使陳銘聰、阿和二人為強盜行為，其應負同
謀共同正犯罪責，甚為明顯。(二)甲○○於警訊時確有依其自由意
思而為上揭供述，亦經第一審法院當庭勘驗警訊錄音帶，並經偵
訊之警員賴忠彥於第一審到庭證實。(三)甲○○於原審否認強盜犯
行，與事實不符，委無足採等理由綦詳。又按(一)原判決依憑上揭
直接、間接證據，本於推理作用，綜合判斷，認定甲○○與陳銘
聰、阿和共同謀議為上揭加重強盜犯行，並依憑陳銘聰、阿和將
強盜而來之賓士汽車駕駛至甲○○之住宅，由甲○○停放於自己
住宅地下停車場之事證，認定其三人係將強盜所得財物朋分，其
論斷與論理法則或經驗法則並無不合。(二)第一審於審判期日，原
審於更新審判前之審判期日，已將甲○○上訴意旨所提及之前揭
文書證物提示令甲○○辨認，並訊問有何意見，甲○○均答稱「
無意見」，有各該審判筆錄可稽，甲○○嗣後亦無對該等證物聲
明異議，是原審於最後一次審判期日，縱未再提示該等文書證物
，因對甲○○之防禦權行使，並無影響，亦即對於該部分原判決
之結果並無影響，依刑事訴訟法第三百八十條規定，自不能作為
合法之第三審上訴理由。(三)原判決認甲○○所犯如原判決事實一
所載之非法持有槍彈犯行（該部分犯行業先經判決確定）與殺人
未遂、強盜犯行，犯意各別，應分論併罰，亦無不合。其餘楊正
鴻就殺人未遂及強盜（包含具有牽連關係之非法持有槍枝、子彈
部分）所為上訴意旨，係徒憑己見，就原審採證認事職權之行使
及原判決已論斷說明事項，重複為事實之爭辯，均非合法之第三
審上訴理由，該部分上訴不符法律上之程式，均應予駁回。三、
關於甲○○就預備強盜上訴部分，因刑法第三百二十八條第四項
之預備強盜罪，依刑事訴訟法第三百七十六條第一款規定，乃屬
不得上訴於第三審法院之案件，甲○○就加重強盜部分之上訴既
經認為不合法，應從程序上予以駁回，其就預備強盜部分所為上
訴，亦應併認為不合法予以駁回。四、關於乙○○殺人未遂部分
，原判決係依憑被害人古俊男、古俊毅於警訊之指證；乙○○於
偵審中供承伊有於案發時地，持改造手槍一支及子彈九顆，至朝
酒晚舞ＫＴＶ酒店，開槍射擊，致古俊男腹部槍傷合併大腸、小
腸破裂、古俊毅左側大腳趾及足內側創傷之供述；佐以卷附診斷
證明書二紙及扣案經鑑驗具有殺傷力之改造手槍一支及子彈六顆
等證據，為其論罪之基礎。並明：(一)古俊男、古俊毅於與上訴
人和解後，於法院所為異於警訊之陳述，即其二人於警訊所為乙
○○於案發時地係朝伊兄弟二人開槍之指證陳述，與審判中所為
伊等所受槍傷係遭流彈打到等語之陳述不符，然參酌中國醫藥大
學附設醫院函復第一審法院稱：古俊男身體由前胸貫穿至右下腹
部之傷口為直接命中機會較大（即跳彈命中機會較小）等語，以
及法務部法醫研究所函復同法院稱：由法醫學研判，古俊男上揭
傷情，似無跳彈擊中之可能，應為直接命中等語等情，足認古俊
男、古俊毅二人於警訊之陳述，與事實相符，具有較其二人於審
判中陳述為可信之特別情況，且為證明犯罪事實存否所必要，依
刑事訴訟法第一百五十九條之二規定，得採其二人之警訊陳述作
為認定事實之證據。(二)乙○○於原審辯稱：伊係朝無人所在之空
間開槍，用意在於威嚇警告對方，伊無不確定殺人之故意，古俊
男、古俊毅應係跳彈所傷等語，與事實不符，係企圖避重就輕，
委無足採等理由綦詳。又按(一)證人劉冠男、鄭吉宏、鄭敬彥等人
於警訊或檢察官偵查中之陳述，縱不宜併採為認定乙○○犯行之
證據，惟摒棄該等陳述作為證據，仍不影響原審依憑上揭其他不
利於乙○○之證據，論定乙○○犯行之判決結果，依刑事訴訟法
第三百八十條規定，自難以原判決併贅引該等陳述作為證據，即
得執為適法之第三審上訴理由。(二)原審以事證明確，未再傳喚證
人劉冠男到庭作證，亦難遽指有查證未盡之違誤。(三)乙○○其餘
上訴意旨，徒憑己見，就原審採證認事職權之適法行使及原判決
已論斷說明之事項，重複為事實之爭辯，任指原判決有其上訴意
旨指摘之違誤，亦非合法之第三審上訴理由，其上訴違背法律上
之程式，同應予以駁回。
據上論結，應依刑事訴訟法第三百九十五條前段，判決如主文。
中　　華　　民　　國　九十四　年　 十二 　月　二十二　日
                      最高法院刑事第九庭
                          審判長法官  陳　正　庸
                                法官  賴　忠　星
                                法官  王　居　財
                                法官  林　開　任
                                法官  林　立　華
      本件正本證明與原本無異
                                      書  記  官
中　　華　　民　　國　九十四　年　 十二 　月　 三十 　日
                                                      Ｅ
